臺灣臺南地方法院刑事判決　
110年度交易字第1286號
公  訴  人  臺灣臺南地方檢察署檢察官
被      告  郎羿婷



選任辯護人  陳慈鳳律師
上列被告因過失傷害案件，經檢察官提起公訴（110年度偵緝字
第316號），本院判決如下：
    主  文
郎羿婷汽車駕駛人，無駕駛執照駕車，因過失傷害人，處拘役貳
拾日，如易科罰金，以新臺幣壹仟元折算壹日。
    事  實
一、郎羿婷重型機車駕駛執照遭吊扣註銷，仍於民國109年6月23
    日19時45分，無照騎乘CA9-983號重型機車，沿臺南市北區
    開南街275巷7弄西向東直行，至臺南市○區○○街000巷○○○街0
    00巷0弄○號誌交岔路口，應注意車前狀況、減速慢行，作隨
    時停車之準備，而依當時情形，天候晴、夜間有照明、柏油
    路面乾燥無缺陷，客觀上並無不能注意之情事，竟疏未注意
    車前狀況、未減速慢行，適有凃玲玲騎乘709-EDC號重型機
    車，沿北區開南街275巷北往南欲右轉275巷7弄行駛時，亦
    疏未注意依地上標誌「停」字，應暫停再開及支線道車應讓
    幹線道車先行，貿然右轉，致雙方機車發生碰撞，凃玲玲因
    而人車倒地，受有右手腕鈍挫傷。嗣即郎羿婷於未被有偵查
    犯罪權限之公務員或機關知悉其上開犯行前，在事故現場對
    於前來處理交通事故而尚不知何人為肇事車輛駕駛之員警表
    明其係肇事人而自首，乃為警查悉上情。
二、案經凃玲玲訴由臺南市政府警察局第五分局移送臺灣臺南地
    方檢察署檢察官偵查起訴。
    理  由
一、關於證據能力之認定：
㈠、以下所引用具傳聞證據性質之供述證據，因檢察官、被告郎
    羿婷及其辯護人於本案言詞辯論終結前，均未爭執其證據能
    力，本院審酌前開證據之作成或取得之狀況，並無非法或不
    當取證之情事，且亦無顯不可信之情況，依刑事訴訟法第15
    9條之5規定，均具有證據能力。
㈡、其餘非供述證據性質之證據資料，則均無違反法定程序取得
    之情形，依刑事訴訟法第158條之4規定之反面解釋，亦應有
    證據能力，合先敘明。
二、認定本件犯罪事實之證據及理由：
㈠、被告於上開時地騎乘CA9-983號重型機車，沿臺南市北區開南
    街275巷7弄西向東直行，至臺南市○區○○街000巷○○○街000巷
    0弄○號誌交岔路口與凃玲玲騎乘709-EDC號之重型機車，發
    生碰撞，凃玲玲因而人車倒地，受有右手腕鈍挫傷，上情為
    被告所不否認（本院卷第46頁），並有凃玲玲於警詢、偵查
    中之證述可資參佐（警卷第15-16頁、偵卷第21頁、偵緝卷
    第137-138頁），且有國立成功大學醫學院附設醫院中文診
    斷證明書、道路交通事故現場圖、道路交通事故調查表㈠、㈡
    及現場照片在卷可稽（警卷第21-25、33-61頁），此部分之
    客觀事實可以認定。
㈡、至被告辯稱：是凃玲玲機車來撞我，這件事情我沒有什麼過
    失，當時我的車速很慢，而且我的路口是慢行，對方的路口
    是停。當時凃玲玲的手卡到我機車的手把，他說他的手很痛
    ，我就趕快把車子退出來往後挪云云。經查：行經無號誌之
    交岔路口，應減速慢行，作隨時停車之準備，駕駛人應注意
    車前狀況，並隨時採取必要之安全措施，道路交通安全規則
    第93條第1項第2款、第94條第3項定有明文，而上開規定屬
    駕駛車輛之一般常識，被告對於上開規定自不得諉為不知，
    且被告既已騎車上路，自應注意並遵守前揭規定，復依當時
    天候晴、夜間有照明、柏油路面乾燥無缺陷，亦有前開道路
    交通事故調查表㈠及現場照片在卷足考，客觀上被告並無不
    能注意之情事，竟未盡此注意義務肇致本案車禍事故，則其
    駕駛行為顯有過失甚明。至凃玲玲案發時，行徑之車道劃有
    停字，此有前開照片附卷足參，亦即凃玲玲屬支線車道，應
    暫停讓幹線道車先行，可認凃玲玲就本件事故之發生亦與有
    過失，此亦與被告於本院審理時供稱：我覺得過失不是單一
    ，兩造都有過失等語相符（本院卷第50頁）。參以本件事故
    之肇事因素經檢察官送請臺南市車輛行車事故鑑定會鑑定，
    其結果，認被告駕駛重型機車行經無號誌路口，未注意車前
    狀況、未減速慢行，為肇事次因；凃玲玲駕駛普通重型機車
    ，支線道車未讓幹線道車先行，為肇事主因，有該會110年1
    0月22日南市交鑑字第1101289770函暨檢附南鑑0000000案件
    鑑定意見書附卷足參（偵緝卷第153-156頁）。因上開鑑定
    結果均係鑑定機關本於專業知識及交通鑑定經驗所為之判斷
    ，當可憑信，益徵被告、凃玲玲就本件事故之發生確均有過
    失無疑。惟被告前述過失行為係本件事故之肇事因素之一，
    既如前述，縱凃玲玲與有過失，亦僅係對被告量刑之參考因
    素，亦不得據以為被告辯解，免責之理由。再凃玲玲於本件
    事故發生當日即至國立成功大學醫學院附設醫院就醫，經診
    斷受有右手腕鈍挫傷之傷害乙情，有前引診斷證明書在卷可
    憑，足證被告駕車不慎肇事之行為與凃玲玲上開受傷結果間
    確有相當因果關係甚明。
㈢、道路交通管理處罰條例第 86 條關於「無駕駛執照駕車」加
    重處罰之規定，本質上即屬行政違規之加重條件，形式上未
    取得合法有效之駕駛執照即屬之，既被告重型機車之駕照於
    108年4月9日吊扣註銷後，未再考取合格駕照，此有被告證
    號查詢機車駕駛人資料在卷足參（警卷第89頁），是被告於
    行為時確屬無照狀態。
㈣、綜上所述，本件事證明確，被告犯行洵堪認定，應予依法論
    科。
三、論罪科刑：
㈠、核被告所為，係犯刑法第284條前段之過失傷害罪。
㈡、按道路交通管理處罰條例第86條第1項之規定，係對於加害人
    為汽車（含機車，下同）駕駛人，於從事駕駛汽車之特定行
    為時，因而致人受傷（或死亡）之特殊行為要件予以加重，
    屬刑法分則加重之性質而成為另一獨立之罪（最高法院105
    年度臺上字第1502號判決意旨參照）。被告未考領得駕駛普
    通重型機車之駕駛執照即駕駛機車上路，因而致凃玲玲受傷
    ，依法應負上開刑事責任，爰依道路交通管理處罰條例第86
    條第1項規定加重其刑。被告於肇事後，自行報警，員警獲
    報案前往處理而尚不知肇事人姓名時，即在事故現場向員警
    表示其為肇事者，有臺南市政府警察局第五分局交通分隊道
    路交通事故肇事人自首情形紀錄表附卷可參（警卷第31頁）
    ，足認被告對於未發覺之罪自首而接受裁判，其配合調查，
    有助於釐清肇事責任，應依刑法第62條前段之規定減輕其刑
    。至本件車禍究如何發生、雙方過失責任之歸責(即過失責
    任之釐清)等，乃猶待爾後之偵查及審判結果，以查明各過
    失責任之輕重及歸責，並為如何適用法律以究責，是並非肇
    事者於肇事時即須供承其就本件車禍確有過失，並接受裁判
    ，始行符合刑法自首之規定。故縱被告否認其有過失，仍無
    礙其自首之效力，附此說明。並依法先加後減之。
㈢、茲審酌被告疏未注意遵守相關之道路交通規範，因其疏失肇
    致本件事故之發生，致凃玲玲承受身體上之傷痛，且未能坦
    認犯行，佐被告以凃玲玲已獲財團法人汽車交通事故特別補
    償金補償，未能與其和解，態度難謂良善，兼衡被告之過失
    情節為本件事故之肇事次因，凃玲玲就事故之發生亦與有過
    失，暨被告自陳學歷為高中肄業，離婚、目前無業（本院卷
    第51頁）之智識程度、家庭生活狀況等一切情狀，量處如主
    文所示之刑，並諭知易科罰金之折算標準，以示懲儆。
據上論斷，應依刑事訴訟法第299條第1項前段，道路交通管理處
罰條例第86條第1項，刑法第284條前段、第62條前段、第41條第
1項前段，刑法施行法第1條之1，判決如主文。
本案經檢察官陳鋕銘提起公訴、謝欣如到庭執行職務。
中　　華　　民　　國　　111 　年　　2 　　月　　10　　日
                  刑事第五庭    法　官　蔡奇秀
以上正本證明與原本無異。
如不服本判決應於收受本判決後20日內向本院提出上訴書狀，並
應敘述具體理由。其未敘述上訴理由者，應於上訴期間屆滿後20
日內向本院補提理由書狀（均須按他造當事人之人數附繕本）「
切勿逕送上級法院」。 
　　　　　　　　　　　　　　　  書記官  黃郁淇
中　　華　　民　　國　　111 　年　　2 　　月　　10　　日

附錄所犯法條全文
中華民國刑法第284條
因過失傷害人者，處 1 年以下有期徒刑、拘役或 10 萬元以下
罰金；致重傷者，處 3 年以下有期徒刑、拘役或 30 萬元以下
罰金。